【裁判字號】    89,上易,1190
【裁判日期】    890824
【裁判案由】    傷害
【裁判全文】
臺灣高等法院高雄分院刑事判決          八十九年度上易字第一一九號
    上  訴  人
    即  被  告  乙  ○
                丙○○
右上訴人因傷害案件，不服臺灣高雄地方法院八十九年度易字第一三八三號中華民國
八十九年六月十三日第一審判決（起訴案號：臺灣高雄地方法院檢察署八十九年度偵
字第二三四二號），提起上訴，本院判決如左：
      主      文
上訴駁回。
      事實及理由
一、本案經本院審理結果，認第一審判決認事用法及量刑均無不當，應予維持，並引
    用第一審判決書記載之事實、證據及理由。（如附件）
二、被告乙○雖辯稱「我是為了自保，才拿木板抵抗。」云云，惟查被告丙○○所受
    之傷為「右肩挫傷、右上臂四×一公分、右前臂三×二公分挫擦傷、併右尺骨骨
    折。」，足見被告乙○於下手時用力甚重，始導致丙○○右尺骨骨折，顯非僅為
    求自保予以抵抗之情形，其於下手之際顯有傷害之故意甚甲，所辯係卸責之詞，
    不足採信。
三、原審因依刑法第二百七十七條第一項、第四十七條、第四十一條、第三十八條第
    一項第二款、罰金罰鍰提高標準條例第一條前段、第二條之規定，並審酌被告乙
    ○、丙○○犯罪之一切情狀，量處乙○拘役五十日，丙○○拘役四十日，並均諭
    知如易科罰金，均以三百元折算一日。被告丙○○持以傷害乙○之鐮刀一把，係
    被告丙○○所有，供犯罪所用之物，依刑法第三十八條第一項第二款規定併予宣
    告沒收，及甲被告乙○所使用之木棍一支，並非乙○所有，不予宣告沒收。認
    事用法，核無不合，量刑亦屬妥適，被告乙○、丙○○上訴意旨，均否認犯罪，
    指摘原判決不當，均為無理由，應予駁回。
據上論結，應依刑事訴訟法第三百六十八條、第三百七十三條，判決如主文。
本案經檢察官邱榮藏到庭執行職務。
中    華    民    國     八十九     年       八       月     二十四     日
                              臺灣高等法院高雄分院刑事第九庭
                                  審判長法官  張甲松
                          法官  江泰章
                                        法官  任森銓
右正本證甲與原本無異。
不得上訴。
                                      書記官  張文斌
中    華    民    國     八十九     年       八       月    二十五      日
附錄：本判決論罪科刑法條：
刑法第二百七十七條第一項：
傷害人之身體或健康者，處三年以下有期徒刑，拘役或一千元以下罰金。
                                                                        Ｂ
附件
臺灣高雄地方法院刑事判決                        八十九年度易字第一三八三號
    公  訴  人  臺灣高雄地方法院檢察署檢察官
    被      告  乙  ○  男五十四歲（民國○○○年○月○日生）
                        住高雄縣鳥松鄉○○村○○路七十巷十二之三四號
                        居高雄縣鳥松鄉○○路七０巷一二之三四號四樓
                        身分證統一編號：Ｚ000000000號
                丙○○  男七十四歲（民國○○年○月○日生）
                        住高雄縣鳳山市鎮○里○○街三九巷五號
                        身分證統一編號：Ｓ一一六三四三號
右列被告因傷害案件，經檢察官提起公訴（八十九年度偵字第二三四二號），本院判
決如左：
    主  文
乙○傷害人之身體，累犯，處拘役伍拾日。如易科罰金，以參佰元折算壹日。
丙○○傷害人身體，處拘役肆拾日。如易科罰金，以參佰元折算壹日。鐮刀壹把沒收
之。
    事  實
一、乙○曾於民國八十五年間因傷害案件，經法院判處有期徒刑四月，並於八十五年
    十二月九日易科罰金執行完畢，猶不知悔改，復於八十八年十二月十三日下午四
    時許，在其位於高雄縣鳥松鄉○○路七十巷十二之三四號住處之巷道上，因認丙
    ○○所有之附近農地上之水溝未清理，遇雨容易淤積，乃要求丙○○清理水溝，
    為丙○○所拒，乙○、丙○○二人因而發生爭執，丙○○竟基於傷害之故意，持
    其所有之鐮刀一把割傷乙○，乙○見狀亦基於傷害之故意，自地上撿拾木棍一支
    ，反擊丙○○，乙○、丙○○因此分別受有右食指擦傷（一×一公分）、前胸裂
    傷（二×○‧二公分；九×○‧二公分）、左頸部裂傷（三×○‧三公分；六×
    ○‧五公分）；右肩挫傷、右上臂挫擦傷（四×一公分）、右前臂挫擦傷（三×
    二公分）併右尺骨骨折等傷害。
二、案經丙○○、乙○訴由高雄縣警察局仁武分局移送臺灣高雄地方法院檢察署檢察
    官偵查起訴。
    理  由
一、訊之被告乙○、丙○○固均坦承有於右揭時地因清理水溝問題起爭執之事實，惟
    均矢口否認有何傷害犯行，被告乙○辯稱：係丙○○先拿鐮刀砍伊，伊才撿木板
    抵抗云云；被告丙○○則辯稱：水溝清理與否，與乙○無涉，是乙○先拿木棍打
    伊，伊沒有反抗，是伊拿在手上的鐮刀不小心劃傷乙○云云。經查：
  （一）被告乙○、丙○○如何因清理水溝一事爭執，並進而分持木棍、鐮刀互毆等
        情，已據被告乙○供承：「（問：你有無毆打丙○○？毆打何部位？用何種
        兇器？）有。因丙○○拿鐮刀砍我，我才在田邊拾起板子打他持鐮刀之右手
        臂」、「因清理水溝引起口角，進而互毆」、「我於八十八年十二月十三日
        下午四時十五分，在高雄縣鳥松鄉○○村○○路七十巷我住家馬路上互毆」
        （見警卷第二頁反面）、「（問：當初丙○○拿何物打你？）拿鐮刀砍我，
        砍了三刀，其中一刀在頸部」、「（問：為何會發生吵架？）我跟他講，水
        溝很髒，下雨天會積水，他一不高興，就拿鐮刀及口喊『幹你娘』鐮刀先揮
        我左頸部」（見偵查卷第十五頁反面）、「是他（指丙○○）先砍我‧‧‧
        」（見本院八十九年四月十八日審判筆錄）、「他（指丙○○）先拿刀砍我
        ‧‧‧」（見本院八十九年五月三十日審判筆錄）及被告丙○○供承：「（
        問：是何人？在何時？何地毆打你？）是乙○在八十八年十二月十三日十六
        時在高雄縣鳥松鄉○○路七十巷我的農地上毆打我」、「（問：他如何打你
        ？用何種兇器？）因清理水溝引起口角，乙○就拿木棍（角仔）打我，我以
        右手抵擋，致右手骨折」（見警卷第一頁反面）、「（問：到底有無講清理
        水溝之事？）是被告乙○喝酒來吵我，是他先拿木棍打我，打到我的右手，
        我沒砍他，我有拿鐮刀是不小心砍到他的」（見偵查卷第十五頁反面）、「
        我作工作，他就打我，我拿刀，但沒要砍他」（見本院八十九年四月十八日
        審判筆錄）、「是他先打我的，且清水溝也沒有他的事」（見本院八十九年
        五月三十日審判筆錄）等語甚甲，而被告乙○、丙○○因此分別受有如事實
        欄所載之傷害，亦有大東醫院八十八年十二月十六日出具之該院甲字第○○
        一五五七號及八十八年十二月十五日出具之該院甲字第○○一五五五號診斷
      證甲書各一紙附卷可稽，該等診斷證甲書所載被告二人傷勢，核與其二人前
        開所述情節相符，足徵其二人前開傷害均是因本件傷害犯行所致。
  （二）被告丙○○於右揭時地因前往農地工作之故持有鐮刀一把，已如前述，而被
        告乙○前開所受之傷害係右食指擦傷（一×一公分）、前胸裂傷（二×○‧
        二公分；九×○‧二公分）、左頸部裂傷（三×○‧三公分；六×○‧五公
        分）等傷害，依其受傷部位，係分佈於手指、前胸、左頸部等處，及其傷勢
        有二處均為裂傷等情觀之，足徵被告乙○所受之傷害係被告丙○○持刀蓄意
        造成。被告丙○○辯稱係被告乙○持木棍毆打伊時，不小心劃傷被告乙○云
        云，無可採信。又被告乙○係三十五年五月五日出生，年僅五十四歲，而被
        告丙○○則係十五年二月四日出生，年紀已逾七十歲，衡諸二人之年齡、身
        材、體力，果如被告丙○○所言，係被告乙○先持木棍毆打伊，則丙○○不
        可能僅受有如前述之傷害，況丙○○所受之傷害係右肩挫傷、右上臂挫擦傷
        （四×一公分）、右前臂挫擦傷（三×二公分）併右尺骨骨折等傷害，有前
        開診斷證甲書一紙可參，依其受傷部分，均在右手肩、臂等處，且其傷勢多
        係挫擦傷等情觀之，足徵係被告丙○○先持上開鐮刀砍傷被告乙○，被告乙
        ○始撿拾木棍反擊被告丙○○，堪予認定。
  （三）本件係被告丙○○先持鐮刀揮砍被告乙○，被告乙○才撿拾木棍反擊，雖已
        如前述，然被告乙○縱因被告丙○○先行動手毆打之情形下，本於防衛自己
        權利，始下手實施傷害，惟正當防衛係指被告乙○可為必要之阻擋以防衛自
        己免於受傷害，非謂其可另行攻擊丙○○致傷，而依本案發生地點是在被告
        乙○上開住處附近之巷道上，且僅被告二人在場，衡諸二人之年紀、體力等
        情勢觀之，被告乙○並非不可先行離開現場，以排除現存之侵害，然其竟撿
        拾木棍反擊丙○○，導致丙○○受有前開傷害，再依丙○○所受之多處傷害
        以觀，顯然已逾必要之程度，足認被告乙○確有傷害之故意，故被告乙○辯
        稱係被告丙○○先持刀砍伊，伊才撿拾木棍反擊云云，係事後卸飾之詞，要
        無足採。
  （四）綜上所述，被告乙○、丙○○二人前開所辯，均係事後卸責之詞，不足採信
        ，本件事證甲確，被告乙○、丙○○前開傷害犯行，洵堪認定。
二、核被告乙○、丙○○所為，均係犯刑法第二百七十七條第一項之傷害人之身體罪
    。查被告乙○曾於八十五年間因傷害案件，經法院判處有期徒刑四月，並於八十
    五年十二月九日易科罰金執行完畢，有臺灣高等法院被告全國前案紀錄表及臺灣
    高雄地方法院檢察署刑案資料查註紀錄表各一件在卷可稽，其於五年之內，再犯
    本件最重本刑為有期徒刑以上之罪，為累犯，應依刑法第四十七條之規定加重其
    刑。審酌被告乙○有傷害前科，又不顧丙○○係年逾七十歲之老者，率然觸犯本
    件傷害犯行，行為固至為不當，然念其本件犯罪係起因於受丙○○持鐮刀攻擊，
    惡性非重，且犯後於警訊及偵審中均坦承犯行態度尚佳；而被告丙○○僅因不滿
    被告乙○要求清理水溝即予傷害，犯後雖坦承部分犯行，惟於警訊及偵審中翻異
    其詞，態度非佳，然念其並無前科，有臺灣高等法院被告全國前案紀錄表及臺灣
    高雄地方法院檢察署刑案資料查註紀錄表各一件附卷可稽，且年紀已逾七十歲，
    並參以二人所受之傷害等一切情狀，分別量處如主文所示之刑，並均諭知易科罰
    金之折算標準。又被告丙○○持以傷害乙○之鐮刀一把係被告丙○○所有，且為
    供犯罪所用之物，雖未扣案，然既無證據證甲該鐮刀已滅失，自應依刑法第三十
    八條第一項第二款規定，併予宣告沒收。至被告乙○所使用之木棍一支，則係被
    告乙○與丙○○發生爭執後，始在該地撿拾使用，是該木棍顯非被告乙○所有，
    爰不予宣告沒收，併予敘甲。
據上論斷，應依刑事訴訟法第二百九十九條第一項前段，刑法第二百七十七條第一項
、第四十一條、第四十七條、第三十八條第一項第二款，罰金罰鍰提高標準條例第一
條前段、第二條，判決如主文。
中    華    民    國      八十九      年      六      月      十三      日
                                  臺灣高雄地方法院刑事庭
                                      法  官  李麗珠
右正本證甲與原本無異。
如不服本判決，應於判決送達後十日內，向本院提出上訴狀。
                                      書記官  簡鴻雅
中    華    民    國      八十九      年      六      月      十三      日
附錄本案判決論罪科刑法條：
刑法第二百七十七條第一項：
傷害人之身體或健康者，處三年以下有期徒刑，拘役或一千元以下罰金。


司法院資訊處製作；財團法人民間司法改革基金會備份。
